臺灣士林地方法院民事判決　　　　　　 100年度重訴字第94號
原　　　告　楊永珠
訴訟代理人　陳凱平律師
被　　　告　聯邦商業銀行股份有限公司
法定代理人　李憲章
訴訟代理人　黃文益
被　　　告　林怡信
兼　　　上
訴訟代理人　吳遠來
上列當事人間第三人異議之訴事件，本院於民國100年5月 2日言
詞辯論終結，判決如下：
    主      文
原告之訴駁回。
訴訟費用新臺幣參拾萬參仟玖佰捌拾肆元由原告負擔。
    事實及理由
一、原告起訴主張：鈞院99年度司執字第21007 號強制執行事件
    （下稱系爭執行事件）之執行標的物即坐落臺北市○○區○
    ○段1 小段182 地號土地，權利範圍萬分之1,040 ，暨其上
    同小段12507 建號、門牌號碼臺北市北投區○○○路22號之
    房屋（以下合稱系爭不動產），雖係由原告於民國95年2 月
    間，在形式上以買賣方式移轉登記為訴外人謝炳南所有，然
    實際上並無買賣關係存在，且謝炳南前對原告提起遷讓系爭
    不動產之訴，亦經鈞院及臺灣高等法院分別以98年度訴字第
    1011號、99年度上易字第296 號判決謝炳南敗訴確定，並於
    理由欄內認原告與謝炳南間關買賣系爭不動產之債權行為及
    移轉所有權登記之物權行為，均屬通謀虛偽意思表示而無效
    ，顯見謝炳南並未取得系爭不動產之所有權。是以，原告既
    為系爭不動產之實際所有權人，且已與被告聯邦商業銀行股
    份有限公司（下稱聯邦銀行）就停止系爭執行事件之強制執
    行程序達成協議，為此，爰依強制執行法第15條之規定，提
    起第三人異議之訴，請求撤銷系爭執行事件對系爭不動產之
    強制執行程序等語。並聲明：系爭執行事件對系爭不動產之
    強制執行程序應予撤銷。
二、被告聯邦銀行以：(一)謝炳南以其所有之系爭不動產於95年2
    月15日、97年7 月18日分別設定新臺幣（下同）1,800 萬、
    480 萬之最高限額抵押權予被告聯邦銀行，以擔保其對被告
    聯邦銀行之貸款債務，被告聯邦銀行基於信賴當時土地所有
    權人為謝炳南之登記始同意核貸，為善意第三人，自應受土
    地法第43條規定之保護。又縱如原告所稱其與謝炳南間就系
    爭不動產之移轉屬通謀虛偽意思表示，故依民法第87條第1
    項本文之規定應屬無效，惟依同項但書之規定，仍不得以其
    無效對抗善意之第三人即被告聯邦銀行，且依民法第758 條
    之規定，所有權未經登記，亦不生效力，是原告自不得主張
    其為系爭不動產之所有權人。(二)基於抵押權之優先及追及效
    力，無論原告是否為系爭不動產之真正所有權人，被告聯邦
    銀行既為抵押權人，依法均得行使抵押權，原告提起第三人
    異議之訴，顯無理由。(三)被告聯邦銀行並未與原告就系爭執
    行事件達成任何協議等語，資為抗辯。被告林怡信、吳遠來
    則均辯稱：其等借錢予謝炳南時，並不知其與原告間之關係
    ，其等均為善意第三人，應受保護，其他答辯則引用被告聯
    邦銀行所提出上揭防禦理由等語，資為抗辯。並均聲明：原
    告之訴駁回。
三、原告主張其於95年2 月間，以買賣為登記原因，將系爭不動
    產移轉登記予謝炳南，嗣被告聯邦銀行以本院99年度拍字第
    117 號准許拍賣抵押物裁定，向本院民事執行處聲請拍賣系
    爭不動產，經本院以系爭執行事件受理在案，另被告林怡信
    、吳遠來則分別以債務人為謝炳南之本院99年度票字第1492
    號、99年度票字第1510號准許本票強制執行裁定，向本院民
    事執行處聲請就系爭不動產強制執行，經依法併入系爭執行
    事件辦理等情，為被告等所不爭執，並經本院調取系爭執行
    事件卷宗查閱無誤，自堪信為真實。
四、原告主張其為系爭不動產之實際所有權人，故系爭執行事件
    就系爭不動產所為之強制執行應予撤銷，為被告等所否認，
    經查：
  (一)按依土地法所為之登記，有絕對效力；不動產物權經登記者
    ，推定登記權利人適法有此權利。因信賴不動產登記之善意
    第三人，已依法律行為為物權變動之登記者，其變動之效力
    ，不因原登記物權之不實而受影響。土地法第43條、民法第
    759 條之1 分別定有明定。又按，表意人與相對人通謀而為
    虛偽意思表示者，其意思表示無效。但不得以其無效對抗善
    意第三人，民法第87條第1 項亦有明定。經查，系爭不動產
    係以買賣為登記原因，自95年2 月15日起登記為謝炳南所有
    ，並於95年2 月15日、97年7 月18日分別設定1,800 萬、
    480 萬之最高限額抵押權予被告聯邦銀行，以擔保謝炳南對
    被告聯邦銀行之貸款債務等情，有系爭不動產之土地暨建物
    登記謄本、他項權利證明書、95年2 月15日及97年7 月18日
    土地及建築改良物抵押權設定契約書、95年2 月13日及97年
    7 月17日借款契約書暨借款增補條款契約書在卷可證（本院
    卷第79-82 頁、第45-51 頁），是謝炳南以系爭不動產為被
    告聯邦銀行設定上揭最高限額抵押權之時，其既為登記上之
    所有權人，復無其他證據足以證明被告聯邦銀行非屬善意，
    則縱認原告與謝炳南就系爭不動產所為所有權移轉登記之物
    權行為，係屬通謀虛偽意思表示而無效，揆諸前揭規定，被
    告聯邦銀行因信賴不動產登記而取得之最高限額抵押權，仍
    不受影響，其依法聲請拍賣抵押物，自屬合法有據。況且，
    被告聯邦銀行之抵押權係就抵押物所賣得之價金有優先受償
    之擔保物權，具有物權之優先效力與追及效力，尚不因該不
    動產所有人之誰屬而有不同，故縱認原告得對被告聯邦銀行
    主張其始為系爭不動產之所有權人，仍難認其有何足以排除
    強制執行之權利存在，其對被告聯邦銀行提起第三人異議之
    訴，自無理由。
  (二)又按，對於已開始實施強制執行之債務人財產，他債權人再
    聲請強制執行者，已實施執行行為之效力，於為聲請時及於
    該他債權人，應合併其執行程序，並依前2 條之規定辦理，
    強制執行法第33條定有明文。查被告林怡信、吳遠來係分別
    以債務人為謝炳南之本院99年度票字第1492號、99年度票字
    第1510號准許本票強制執行裁定，向本院民事執行處聲請就
    系爭不動產為強制執行，且業經依法併入系爭執行事件，而
    合併其執行程序等情，前已詳述，則原告既對被告聯邦銀行
    並無足以排除強制執行之權利存在，而無權請求撤銷系爭執
    行事件就系爭不動產所為之強制執行程序，其提起本件第三
    異議之訴，訴請撤銷系爭執行事件就系爭不動產所為之強制
    執行程序，即不應准許。至原告主張依本院98年度訴字第
    1011號及臺灣高等法院99年度上易字第296 號確定判決之裁
    判意旨，均認謝炳南並未取得系爭不動產之所有權，故其應
    得對被告林怡信及吳遠來主張其為系爭不動產之真正所有權
    人云云，惟姑不論上開確定判決之當事人與本件當事人並非
    相同，故其理由欄內之論述，並無拘束本院判斷及當事人主
    張之效力，縱認原告確得對被告林怡信及吳遠來主張其為系
    爭不動產之真正所有權人，因被告林怡信及吳遠來就系爭不
    動產所為之強制執行聲請，已併入系爭執行事件辦理，亦無
    從僅就被告林怡信及吳遠來部分撤銷就系爭不動產所為之強
    制執行程序，是原告究竟能否對被告林怡信及吳遠來主張其
    為系爭不動產之所有權人，應無審酌認定之必要，茲不予贅
    述，併予說明。
  (三)另原告主張其與被告聯邦銀行就系爭執行事件已達成協議，
    並質疑被告林怡信、吳遠來對謝炳南之債權是否存在部分，
    經核均與原告就執行標的物有無足以排除強制執行之權利無
    涉，自無需調查審認，亦併敘明。
五、從而，原告依強制執行法第15條提起第三人異議之訴，請求
    撤銷系爭執行事件對系爭不動產所為之強制執行程序，為無
    理由，應予駁回。
六、本件判決基礎已臻明確，兩造其餘攻防方法及訴訟資料經本
    院斟酌後，核與判決結果不生影響，故不另一一論述，併此
    敘明。
七、本件訴訟費用額確定為303,984 元（裁判費303,984 元），
    並應由原告負擔，爰併諭知如主文第2 項所示。
八、據上論結，原告之訴為無理由，依民事訴訟法第78條、第87
    條第1項，判決如主文。
中    華    民    國   100    年    5     月    31    日
                  民事第二庭  法  官  馬傲霜
以上正本係照原本作成。
如對本判決上訴須於判決送達後 20 日內向本院提出上訴狀。如
委任律師提起上訴者，應一併繳納上訴審裁判費，否則本院得不
命補正逕行駁回上訴。
中    華    民    國   100    年    5     月    31    日
                              書記官  張方俞